臺灣嘉義地方法院交通事件裁定　　　　 96年度交聲字第291號
原處分機關　交通部公路總局嘉義區監理所嘉義市監理站
異　議　人
即受處分人　甲○○
上列受處分人因違反道路交通管理處罰條例案件，對於交通部公
路總局嘉義區監理所嘉義市監理站九十六年十月二十九日所為之
裁決（原處分案號：嘉監義裁字第裁96-AEW058319號）聲明異議
，本院裁定如下：
    主  文
原處分撤銷。
甲○○汽車駕駛人，行經有燈光號誌管制之交岔路口闖紅燈，處
罰鍰新臺幣壹仟捌佰元，並記違規點數參點。
    理  由
一、原處分意旨略以：受處分人即異議人甲○○於民國九十六年
    七月二十一日十八時五分許，騎乘車牌號碼M62 -023號重型
    機車，在臺北市○○街，因「闖紅燈」，經臺北市政府警察
    局警員依道路交通管理處罰條例第五十三條之規定製單舉發
    異議人違反上開規定，嗣經原處分機關於九十六年十月二十
    九日以嘉監義裁字第裁96-AEW058319號裁處罰鍰新臺幣四千
    五百元，並依第六十三條第一項記違規點數三點等情。
二、聲明異議意旨則以：受處分人甲○○於九十六年七月二十一
    日十八時五分騎乘車牌號碼M62 -023號重型機車，行駛於臺
    北市○○街，由柳州街綠燈右轉廣州街時，發現南寧路為紅
    燈，並將機車停在南寧路與廣州街交岔路口上，警員便指稱
    其於柳州街違規紅燈右轉，然警員係於對向車道判斷違規，
    並無明確舉發依據，因此受處分人拒絕簽收罰單，當時警員
    告知「拒簽收罰單會寄回戶籍地並可據此申訴」，而從事發
    七月至十月底受處分人均未收到罰單，直至十月二十九日收
    到裁決書，因此遲延繳罰款，為此聲明異議等語。
三、按「汽車駕駛人，行經有燈光號誌管制之交岔路口闖紅燈者
    ，處新臺幣一千八百元以上五千四百元以下罰鍰。前項紅燈
    右轉行為者，處新臺幣六百元以上一千八百元以下罰鍰。」
    、「汽車駕駛人有下列各款所列條款之一者，除依原條款處
    罰鍰外，並予記點：．．．三、有．．．第五十三條．．．
    情形之一者，各記違規點數三點。」道路交通管理處罰條例
    第五十三條第一項、第六十三條第一項第三款（本案裁決書
    漏載第三款）分別定有明文。次按道路交通管理處罰條例及
    道路交通安全規則所稱之「汽車」均包括「機器腳踏車」，
    此觀道路交通管理處罰條例第三條第八款及道路交通安全規
    則第二條第一項第一款規定甚明。
四、經查：
  （一）受處分人於九十六年七月二十一日十八時五分許，騎乘
        車牌號碼M62 -023號重型機車，行經臺北市○○街、南
        寧路與廣州街五岔路口時，為警攔查舉發等情，業據受
        處分人於本院調查時供承明確，復有臺北市政府警察局
        舉發違反道路交通管理事件通知單乙紙在卷可稽。而受
        處分人就其為警舉發之過程於本院調查時供稱：「我是
        在柳州街右轉，但是我在右轉的時候看到對面的交通號
        誌是綠燈，我才會右轉到南寧路，轉過去以後看到南寧
        路的號誌是紅燈，所以我就停在南寧路的陸橋下，但是
        警察是從廣州街騎來。‧‧‧（問：警察把你攔查下來
        時，你是在騎乘中還是停在那邊？）我是停在那邊。我
        看到南寧路是紅燈，我就停下來。因為那裡的地形我不
        熟。（問：你的意思是否為你的號誌已經變紅燈時，你
        還停在路口中？）是。我是第一次去那邊，那邊的路口
        ，我不是很清楚，我看到路口變紅燈，我就楞在那邊趕
        快停下來。」（見本院卷第20頁）等語；參以本院依職
        權命舉發警員繪製之舉發過程圖說顯示：該路口號誌時
        相依序為南寧路（綠燈）、廣州街（綠燈）、柳州街（
        綠燈）、南寧路（綠燈）依次循環，而舉發警員騎乘9H
        Q -079號沿廣州街由東往西方向行駛至上開路口時，廣
        州街號誌為綠燈柳州街號誌為紅燈，乃在該交岔路口柳
        州街與廣州街間之「信義房屋」前將受處分人所騎乘之
        車牌號碼M62-023號重型機車攔查取締（見本院卷第9頁
        ），前後對照以觀，足認受處分人於廣州街號誌轉為綠
        燈、柳州街號誌轉為紅燈時，已超越柳州街號誌下方停
        止線而停止在該交岔路口間。按道路交通標誌標線號誌
        設置規則第二百零六條第五款規定：圓形紅燈顯示之意
        義係車輛面對圓形紅燈表示禁止通行，不得超越停止線
        或進入路口。該規定之目的無非在於維護路口淨空，以
        避免不同行向車輛在行經交岔路口時發生碰撞之危險。
        準此，受處分人固係因其對於南寧街號誌誤解而停止在
        該交岔路口，然其於原本行駛之柳州街號誌已轉為紅燈
        時，仍停留在該交岔路口內，自屬違反圓形紅燈表示禁
        止通行不得超越停止線或進入路口之誡命無誤。是舉發
        警員及原處分機關認定受處分人駕車行經有燈光號誌管
        制之交岔路口闖紅燈，自無違誤。
  （二）按「行為人有本條例之情形者，應填製舉發違反道路交
        通管理事件通知單（以下簡稱通知單），並於被通知人
        欄予以勾記，其通知聯依下列規定辦理：一、當場舉發
        者，應填記駕駛人或行為人姓名、性別、出生年月日、
        地址、身分證統一編號及車主姓名、地址、車牌號碼、
        車輛種類。被查獲之駕駛人或行為人為受處分人時，應
        於填記通知單後將通知聯交付該駕駛人或行為人簽名或
        蓋章收受之；拒絕簽章者，仍應將通知聯交付該駕駛人
        或行為人收受，並記明其事由及交付之時間；拒絕收受
        者，應告知其應到案時間及處所，並記明事由與告知事
        項，視為已收受。」違反道路交通管理事件統一裁罰基
        準及處理細則第十一條第一項第一款所明定。本件受處
        分人辯稱：伊因不服取締而拒絕簽收罰單，當時警員告
        知拒簽收罰單會寄回戶籍地並可據此申訴，然從事發七
        月至十月底受處分人均未收到罰單，直至十月二十九日
        收到裁決書，因此遲延繳罰款等語，並於本院調查時供
        稱：警員並未告知其應到案時間（見本院卷第21頁）等
        詞。而觀諸本件臺北市政府警察局舉發違反道路交通管
        理事件通知單移送聯之記載，收受通知聯者簽章欄由警
        員記載「拒簽拒收」，並在旁註明「有告知駕駛到案處
        所」，是堪認受處分人辯稱：警員並未告知其應到案時
        間等情，並非憑空杜撰，本件警員之告知程序確有瑕疵
        ，自不能依上開規定視同已將通知單交付受處分人收受
        ，而受處分人於收受本案裁決書後，依期具狀向本院聲
        明異議，就其是否逾越應到案期限部分即應為有利於受
        處分人之判斷。原處分機關未查，竟仍以受處分人逾越
        應到案期限六十日以上，逕行依違反道路交通管理事件
        統一裁罰基準及處理細則第四十四條第一項、違反道路
        交通管理事件統一裁罰基準表規定，裁處受處分人最高
        罰鍰四千五百元，並記違規點數三點，即有未洽，應由
        本院撤銷原處分，視同依限到案，而按道路交通管理處
        罰條例第五十三條第一項、第六十三條第一項第三款，
        違反道路交通管理事件統一裁罰基準及處理細則第四十
        三條第一項、違反道路交通管理事件統一裁罰基準表規
        定，自為裁處受處分人罰鍰一千八百元，並記違規點數
        三點。
五、綜上所述，受處分人固有闖紅燈之違規事實，然因舉發警員
    僅告知受處分人應到案處所，漏未告知應到案時間，自不能
    視為受處分人已收受通知單，爰由本院將原處分撤銷，並因
    受處分人於法定期間內提出異議，視同依限到案，而裁罰如
    主文第二項所示，以資適法。
六、據上論斷，應依道路交通案件處理辦法第二十條前段，裁定
    如主文。
中　　華　　民　　國　　96　　年　　12 　月　　31 　　日
　　　　　　　　　交通法庭法　官　曾宏揚
上列正本證明與原本無異。
如不服本裁定，應於裁定送達後5日內向本院提出抗告狀（應附
繕本）。
中　　華　　民　　國　　96　　年　　12 　月　　31 　　日
                          書記官  陳慶昀
